臺灣苗栗地方法院刑事判決
111年度訴字第120號
公  訴  人  臺灣苗栗地方檢察署檢察官
被      告  陳黃燕珠


選任辯護人  李秉哲律師
上列被告因違反廢棄物清理法案件，經檢察官提起公訴（110年
度偵字第8147號），被告於準備程序進行中，就被訴事實為有罪
之陳述，經告以簡式審判之旨，並聽取當事人之意見後，本院合
議庭裁定由受命法官獨任以簡式審判程序審理，判決如下：
    主  文
陳黃燕珠犯廢棄物清理法第四十六條第四款前段之非法處理廢棄
物罪，處有期徒刑壹年。緩刑貳年，並應向公庫支付新臺幣參萬
元。
未扣案之犯罪所得新臺幣貳萬元沒收，於全部或一部不能沒收或
不宜執行沒收時，追徵其價額。
　　犯罪事實及理由
一、本件犯罪事實及證據，除㈠犯罪事實欄第1、2列「於民國110
    年9月29日上午10時」之記載，應補充為「自民國110年9月2
    9日上午10時起，至同日下午2時多許止」；第5列「載運至
    」之記載，應補充為「載運約2、3車次，至」。㈡證據部分
    應增列「被告陳黃燕珠於本院準備程序及審理時之自白、臺
    灣高等法院被告前案紀錄表」外，其餘均引用起訴書所載（
    如附件)。
二、論罪科刑：
  ㈠按廢棄物清理法第46條第4 款之未領有許可文件清理廢棄物
    罪，其犯罪主體，不以廢棄物清理業者為限，只要未依第41
    條第1 項規定領有廢棄物清除、處理許可文件，而從事貯存
    、清除、處理廢棄物，即為該當（最高法院109 年度台上大
    字第3338 號刑事裁定參照）。復按事業廢棄物之貯存、清
    除或處理方法及設施，應符合中央主管機關之規定。前項事
    業廢棄物之貯存、清除、處理方法及設施標準，由中央主管
    機關定之，廢棄物清理法第36條定有明文。行政院環境保護
    署依上開法律授權訂定「事業廢棄物貯存清除處理方法及設
    施標準」，觀諸該標準第2 條第1款至第4款之規定，所謂「
    貯存」係指事業廢棄物於清除、處理前，放置於特定地點或
    貯存容器、設施內之行為。「清除」係指事業廢棄物之收集
    、運輸行為。「處理」指下列行為：1.中間處理：指事業廢
    棄物在最終處置或再利用前，以物理、化學、生物、熱處理
    或其他處理方法，改變其物理、化學、生物特性或成分，達
    成分離、減積、去毒、固化或安定之行為。2.最終處置：指
    衛生掩埋、封閉掩埋、安定掩埋或海洋棄置事業廢棄物之行
    為。3.再利用：指事業產生之事業廢棄物自行、販賣、轉讓
    或委託做為原料、材料、燃料、填土或其他經中央目的事業
    主管機關認定之用途行為，並應符合其規定者。又廢棄物之
    運輸屬「清除行為」，廢棄物之傾倒則屬「處理行為」（最
    高法院106 年度台上字第3834號判決意旨參照）。查被告陳
    黃燕珠未領有廢棄物清除、處理執照，而將含有廢木材、家
    具等一般裝潢廢棄物（約2公噸），載運至苗栗縣○○鎮○○段○
    ○○段000○0地號上傾倒而清除、處理之行為，依據上開規定
    ，應屬廢棄物之處理行為，應依廢棄物清理法第46條第4 款
    之未依廢棄物清理法第41條第1 項規定領有廢棄物處理許可
    文件，而從事處理廢棄物罪。
  ㈡核被告陳黃燕珠所為，係犯廢棄物清理法第46條第4款之非法
    處理廢棄物罪。
　㈢按廢棄物清理法第46條第4款之非法清理廢棄物罪，立法者顯然
    已預定廢棄物之「清除」、「處理」行為通常具有反覆實行之
    性質，是本罪之成立，本質上即具有反覆性，而為集合犯；
    同法第46條第3款之非法提供土地回填、堆置廢棄物者，亦
    均屬非法清除廢棄物之範疇，本質上同具有反覆多次實行之
    特性，亦屬集合犯（最高法院104年度第9次刑事庭會議決議、
    107年度台上字第4808、4178號判決意旨參照）。被告陳黃燕珠
    就所犯廢棄物清理法第46條第4款之非法處理廢棄物罪，其罪
    質本即具反覆、延續實施行為之特性，是被告基於單一非法
    處理廢棄物之犯意，於起訴書犯罪事實欄所示之密切接近時
    間、地點內，載運2、3車次處理廢棄物之行為，侵害同一環
    境保護之社會法益，屬集合犯，應論以包括一罪。
　㈣爰以行為人之責任為基礎，審酌被告陳黃燕珠明知自己未經
    主管機關許可，亦未領有廢棄物清除、處理許可文件，而將
    含有廢木材、家具等一般裝潢廢棄物（約2公噸）等一般廢
    棄物，載至上開土地傾倒，對於環境造成危害非輕，且缺乏
    對被害地主財產權應有之尊重，所為確有不該，惟念及被告
    犯後坦承一切犯行之態度，並已將傾倒之廢棄物移除完畢，
    有其辯護人提出之照片8張在卷足憑（見本院卷第61至67頁
    ），足見其犯後態度尚可，併參酌被告之素行、犯罪動機、
    目的及手段，及被告向本院自述其教育程度為高職畢業，現
    在工地打零工，日薪約新臺幣（下同）1千元，與亡夫生有2
    子，目前與其婆婆同住之家庭經濟生活狀況(詳本院卷第51
    頁)等一切情狀，量處如主文所示之刑，以資懲儆。
　㈤查被告陳黃燕珠雖曾於85年間，因違反稅捐稽徵法案件受有
    期徒刑5月之宣告，然於86年2月27日易科罰金執行完畢後，
    此後未再有因故意犯罪受有期徒以上刑之宣告之前科紀錄，
    有臺灣高等法院被告前案紀錄表附卷可參，其因一時失慮，
    致罹刑章，犯後均能坦承犯行，深表悔意，且已將廢棄物處
    理完畢，已如前述，本院認為被告經此偵、審程序及刑之宣
    告教訓後，應知警惕，當無再犯之虞，認對其所宣告之刑，
    以暫不執行為適當，爰依刑法第74條第1項第2款之規定，予
    宣告緩刑2 年，以勵自新。又為使被告於緩刑期間內，記取
    教訓，並依刑法第74條第2 項第4 款之規定，諭知被告應向
    國庫支付新臺幣3萬元，如未履行此一負擔且情節重大，足
    認原宣告之緩刑難收其預期效果，而有執行刑罰之必要者，
    得撤銷緩刑之宣告，附此敘明。
三、沒收
　㈠犯罪所得：　　
　  按犯罪所得，屬於犯罪行為人者，沒收之。於全部或一部不
    能沒收，或不宜執行沒收時，追徵其價額，為刑法第38條之
    1第1項前段、第3項所明定。本案被告陳黃燕珠所獲得之報
    酬共2萬元，為其犯罪所得，應宣告沒收，於全部或一部不
    能沒收或不宜執行沒收時，追徵其價額。　
　㈡犯罪工具
　　被告陳黃燕珠所駕駛之車牌號碼00-0000號自用小貨車，雖
    為其所有供本案載運廢棄物用之工具，然考量該輛小貨車用
    途並非僅止於犯罪，且價值不低，與被告犯罪情狀相較，倘
    予沒收，實有過苛之虞，依刑法第38條之2第2項過苛條款之
    規定，本院爰不予宣告沒收。　
據上論斷，應依刑事訴訟法第273 條之1 第1 項、第299 條第1
項前段、第310 條之2 、第454 條第2 項，判決如主文。 
本案經檢察官姜永浩提起公訴，檢察官吳宛真到庭執行職務。
中　　華　　民　　國　　111 　年　　5 　　月　　26  　日
                  刑事第一庭    法  官  柳章峰
以上正本證明與原本無異。　　　　　　　　　　　　　　　　如不服本判決應於收受判決後20日內向本院提出上訴書狀，並應敘述具體理由。其未敘述上訴理由者，應於上訴期間屆滿後20日內向本院補提理由書(均須按他造當事人之人數附繕本)「切勿逕送上級法院」。
                                書記官  王祥鑫
中　　華　　民　　國　　111 　年　　5 　　月　　26　　日
附錄論罪科刑之法條全文： 
廢棄物清理法第46條
有下列情形之一者，處1年以上5年以下有期徒刑，得併科新臺幣
1千5百萬元以下罰金：
一、任意棄置有害事業廢棄物。
二、事業負責人或相關人員未依本法規定之方式貯存、清除、處
    理或再利用廢棄物，致污染環境。
三、未經主管機關許可，提供土地回填、堆置廢棄物。
四、未依第41條第1項規定領有廢棄物清除、處理許可文件，從
    事廢棄物貯存、清除、處理，或未依廢棄物清除、處理許可
    文件內容貯存、清除、處理廢棄物。
五、執行機關之人員委託未取得許可文件之業者，清除、處理一
    般廢棄物者；或明知受託人非法清除、處理而仍委託。
六、公民營廢棄物處理機構負責人或相關人員、或執行機關之人
    員未處理廢棄物，開具虛偽證明。

附件：
臺灣苗栗地方檢察署檢察官起訴書
                                     110年度偵字第8147號
　　被　　　告　陳黃燕珠
　　　　　　　　　　　　女　56歲（民國00年0月00日生）
　　　　　　　　　　　　住苗栗縣○○鎮○○里0鄰○○路00
　　　　　　　　　　　　號
　　　　　　　　　　　　國民身分證統一編號：Z000000000號
上列被告因違反廢棄物清理法案件，已經偵查終結，認應提起公
訴，茲將犯罪事實及證據並所犯法條分敘如下：
        犯罪事實
一、陳黃燕珠明知非依廢棄物清理法第41條第1 項規定領有廢棄
    物清除、處理許可文件，不得從事廢棄物之清除、處理，竟
    基於違法清除、處理廢棄物之犯意聯絡，於民國110年9月29
    日上午10時，駕駛車牌號碼00-0000號自小貨車，自不知情
    之周天來位於苗栗縣○○鎮○○路000○00號住處外，以新臺幣2
    萬元之代價，將上址所堆置之含有廢木材、家具等一般裝潢
    廢棄物（約2公噸），載運至苗栗縣○○鎮○○段○○○段000○0地
    號上傾倒而清除、處理之。嗣於同月翌日（30日）上午9 時
    許，為警會同苗栗縣環境保護局稽查員共同查獲。
二、案經苗栗縣警察局竹南分局報告偵辦。
　　　　證據並所犯法條
一、證據清單及待證事實：
編號 證據名稱 待證事實  ㈠ 被告陳黃燕珠於警詢、偵訊時之自白 1.被告坦承全部犯罪事實。 2.被告未領有廢棄物清運及處理之文件之事實。  ㈡ 證人周天來、魏其財、吳國正於警詢時之證述 佐證全部犯罪事實。   ㈢ 苗栗縣事業廢棄物處理稽查紀錄工作單、路口監視器翻拍畫面、現場照片、土地建物查詢資料、車籍查詢畫面 佐證全部犯罪事實。 
二、核被告陳黃燕珠所為，係犯廢棄物清理法第46條第1項第4款
    未依廢棄物清理法第41條第1 項規定領有廢棄物清除、處理
    許可文件，從事廢棄物清除、處理之罪嫌。
三、依刑事訴訟法第251條第1項提起公訴。
　　此　致
臺灣苗栗地方法院
中　　華　　民　　國　 110　　年　　12　　月　　21　　日
                              檢  察  官  姜永浩
本件正本與原本無異
中　　華　　民　　國　 111　　年　　1 　　月　　19　　日
　　　　　　　　　　　　　　　書  記  官  黃月珠